臺灣雲林地方法院民事裁定　九十一年度家聲更一字第二號
　　聲　請　人　乙○○
　　送達代收人　陳信村律師
右聲請人聲請選任被繼承人甲○遺產管理人事件，本院裁定如左：
    主      文
選任財政部國有財產局中區辦事處雲林分處為被繼承人甲○之遺產管理人。
准對被繼承人甲○（日據時期明治三十二年七月六日出生，最後住所：斗六廳大棣榔
東頂堡新街庄三百八十四番地，於日據時期日大正十四年二月十一日死亡）之繼承人
為承認繼承之公示催告。
被繼承人甲○之繼承人，應自前項公示催告最後登載新聞紙之日起，壹年貳個月內承
認繼承，上述期限屆滿，無繼承人承認繼承時，被繼承人甲○之遺產，於清償債權並
交付遺贈物後，如有剩餘即歸屬國庫。
程序費用由被繼承人甲○之遺產負擔。
    理      由
一、按繼承開始時，繼承人有無不明，而無親屬會議或親屬會議未於一個月內選定遺
    產管理人者，利害關係人得聲請法院選任遺產管理人，並由法院依公示催告程序
    ，定六個月以上之期限，公告繼承人，命其於期限內承認繼承，民法第一千一百
    七十七條、第一千一百七十八條第一項、第二項已有明定。
二、本件聲請意旨略以：聲請人為北港鎮○街段三八四號土地之共有人之一，應有部
    分十分之一，該土地另有一共有人甲○，其應有部分五分之一。甲○係明治三十
    二年七月六日生，並於大正十四年二月十一日死亡，因其繼承人之有無不明，致
    上開土地應有部分始終無人辦理過戶，今聲請人欲分割該土地，請依法指定甲○
    之遺產管理人，以便辦理。並提出戶籍謄本二份、日據繼承年號對照表、土地登
    記簿謄本、繼承系統表各乙份為證。
三、經核上開所提之戶籍謄本、繼承系統表、土地登記簿謄本，堪信聲請人之主張為
    真實，且核與上開法條意旨相符，聲請人對該土地有分割的需求，就甲○之遺產
    需指定遺產管理人，以方便協商，自有利害關係。而戶籍謄本上亦記載甲○「大
    正十四年二月十一日死亡同月同日絕戶」，甲○似已無繼承人，因此必須選定遺
    產管理人，進行公示催告，以便處理其遺產。又選任遺產管理人方面，實務作法
    向來指定國有財產局下轄機關為管理人，而國有財產局既為政府機關，受人民奉
    祿，為民服務，亦屬正當合理。而財政部國有財產局辦事細則第四條第一項第三
    十一款規定業務範圍有「代管無人繼承遺產之登記及債權債務之清理」；財政部
    國有財產局台灣中區辦事處所屬分處辦事細則第五條第一項規定業務項目有第二
    十五款「代管無人承認繼承遺產之標售」、第五十三款「代管無人承認繼承遺產
    出租案之核辦」，第六條第一項規定業務有第二十七款「代管絕戶遺產涉及訴訟
    事件之處理」、第二十八款「移轉財產、清償債務、交付遺贈物案件之處理」。
    選任國有財產局下轄機關為遺產管理人，亦屬於法有據。故依法選任財政部國有
    財產局台灣中區辦事處雲林分處為被繼承人甲○之遺產管理人，並依法為承認繼
    承之公示催告。
四、依非訟事件法第九條裁定如主文。
中　　　華　　　民　　　國　　九十一　　年　　　十　　　月　　　七　　　日
                                        臺灣雲林地方法院民事第二庭
~B法　　　官　葉明松
右為正本係照原本作成。
如對本裁定抗告須於裁定送達後十日內向本院提出抗告狀，並應繳納抗告費新台幣四
十五元。
中　　　華　　　民　　　國　　九十一　　年　　　十　　　月　　　七　　　日
~B法院書記官　馮善詮
